【裁判字號】    95,訴,127
【裁判日期】    950313
【裁判案由】    損害賠償
【裁判全文】
臺灣彰化地方法院民事判決               95年度訴字第127號
原      告  欣業科技有限公司
兼法定代理  丙○○
人
被      告  甲○○
                      現於臺灣彰化看守所
上列當事人間請求損害賠償事件，本院於民國95年2月27日言詞
辯論終結，判決如下：
    主  文
被告應給付原告欣業科技有限公司新台幣肆拾玖萬捌仟元，原告
丙○○新台幣參萬元及各自民國九十三年三月五日起至清償日止
按週年利率百分之五計算之利息。
訴訟費用由被告負擔。
本判決於原告欣業科技有限公司及原告丙○○各以新台幣壹拾陸
萬陸仟元及壹萬元為被告供擔保後，得假執行；但被告如於執行
標的物拍定、變賣或物之交付前，以新臺幣肆拾玖萬捌仟元及參
萬元分別為原告欣業科技有限公司及原告丙○○預供擔保後得免
為假執行。
    事實及理由
一、按因侵權行為涉訟者，得由行為地之法院管轄，民事訴訟法
    第 15條第1項定有明文。本件原告主張侵權行為發生地為彰
    化縣員林鎮屬本院管轄區，參諸首開法條之規定，本院自有
    管轄權，合先敘明。
二、原告起訴主張：被告甲○○於民國 93 年 2 月至 7 月間與
    其他年籍姓名不詳，綽號為文哥、阿超、阿明、阿猴、阿西
    等數名男子，基於意圖為自己不法所有之概括犯意聯絡，共
    組竊盜、恐嚇取財、解體銷贓之犯罪集團，於93年3月4日在
    原告欣業科技有限公司（下稱欣業公司）所在地即彰化縣員
    林鎮○○○路107號，竊取原告欣業公司所有車牌號碼QT-52
    33、型號HONDA CR-V 2000cc、89年1月出廠之休旅車1部（
    下稱系爭休旅車），嗣又打電話恐嚇原告丙○○，告以若不
    匯款，將解體系爭休旅車等語，原告丙○○不得已並於同日
    匯款新臺幣（下同）30,000元予同案被告乙○○（與原告於
    95 年2月27日言詞辯論期日達成和解，並已製作成和解筆錄
    ）提供之 0000000000000帳戶內，詎被告甲○○得款後，亦
    未將系爭休旅車歸還予原告欣業公司，仍將竊得系爭休旅車
    予以解體銷售圖利。被告之上開侵權行為，經原告提出告訴
    後，被告甲○○部分，業經台灣彰化地方法院檢察署94年度
    偵字第2726號以與他案（本院93年度易字第1024號刑事案件
    ）為裁判上之一罪而為不起訴處分；而被告乙○○部分，經
    臺灣台北地方法院95年度簡字第68號刑事判決有罪在案。又
    系爭休旅車於失竊時車齡 4年，該同型號車款之中古車市場
    交易行情價格為 498,000元，爰基於共同侵權行為之法律關
    係，請求被告負損害賠償責任，並加計法定遲延利息等語。
    並聲明：(一)、被告應給付原告欣業公司 498,000元，原告丙○○30,000元，及均自93年3月5日起至清償日止，按週年利
    率百分之5計算之利息。(二)、願供擔保，聲請宣告假執行。
三、被告甲○○則以：被告甲○○因案遭通緝，並於 93 年 7月
    29日為台中市警三分局查獲，當日被告甲○○因警方施以夜
    間偵訊，精神狀況不佳，誤認系爭休旅車（即同案被告乙○○帳戶內車輛）為其所竊取；但被告於同年8月5日，由台中
    市警三分局借提複訊時，被告即向承辦員警表明該乙○○帳
    戶內系爭休旅車並非由其竊取及恐嚇取財；且被告甲○○於
    台灣彰化地方法院檢察署偵訊時，亦向承辦檢察官表示系爭
    休旅車非被告所竊取，且無任何證據證明系爭休旅車是被告
    竊取。是系爭休旅車既非由被告甲○○竊取，原告丙○○亦
    非遭被告甲○○恐嚇取財，被告甲○○當不負損害賠償之責
    等語。並聲明：原告之訴及假執行之聲請均駁回。
四、被告雖否認有何共同侵權行為，辯稱：系爭休旅車非伊所竊
    取，伊亦無向原告丙○○恐嚇取財云云。惟查：
(一)、原告欣業公司所有之系爭休旅車係在彰化縣員林鎮遭人行竊
    ，竊車之人即據車上原告欣業公司之法定代理人丙○○所置
    放之車輛暫停聯絡電話名片，撥打電話向原告丙○○恐嚇，
    需索八萬元，始願還車，後經討價還價降為三萬元，業據原
    告丙○○在警訊時供述歷歷，且有其失車之警局電腦輸入單
    影本一份在卷（台中市警察局第三分局刑案偵查卷宗）可稽
    ；而原告丙○○確有將該被勒索之三萬元匯入同案被告乙○○設於泛亞銀行 0000000000000之帳戶內乙節，亦有原告所
    提出之轉帳存摺影本乙份在卷可憑。
(二)、被告於 93年7月29日在台中市警察局第三分局警訊時業已坦
    承：「我在三、四年前開始從事竊車勒索行為，……，期間
    隔了一年多沒有再犯案，在今年（93）三月間因為經濟問題
    而繼續犯案。」、「我們偷車成員有文哥、糴坤霖、阿超、
    阿明、阿猴、阿西等人，不過勒索的部分是我一個人私底下
    在做的，我們分工是文哥向我下訂單，由我叫阿超、阿明、
    阿猴、阿西等人去偷車，偷得的車輛再開到糴坤霖之工廠進
    行解體。」、「（我共勒索）得逞十次左右，得手新台幣二
    、三十萬元左右，因為勒索是我一個人私底下做的，所有不
    法所得是我獨得，我只有解體的部分才跟他們拆帳。」、「
    （你勒索所用之人頭帳戶係向誰購買？共有幾個帳號？）我
    看報紙上廣告與要賣人頭戶之人連絡，以拆帳方式由賣人頭
    戶之人去提領贓款、就是俗稱之車手，我再以一成五為代價
    支付車手，所以我都沒有經手過卡片，我只會記著帳號和戶
    名來向車主恐嚇，我印象中我用過泛亞銀行乙○○及中國信
    託蘇知珩的帳戶，其他的我記不起來。」、「（你們集團解
    體車輛之工廠位於何處？）之前是在糴坤霖的工廠進行汽車
    解體，但糴坤霖出事後我們就休息一陣子，後來我於五月份
    又另外承租一個工廠，地點在彰化縣芳苑鄉建平村新興巷」
    、「（你犯案至今，共得手及解體幾部贓車？）、最近解體
    大約三十部左右，以前我是專門竊車勒索的。」、「我是接
    訂單的人，我分五千，至偷車的人分二萬元，解體的人分一
    萬二千元，一台贓車由偷竊到解體計三萬七千元，這三萬七
    千元都是下定訂單之文哥給我的。」，核與共犯劉家杉、陳
    美娥於93年7月29日警訊時之供述大致相符，復有查扣之贓
    證物品（汽車解體工具一批及勒索用之手機數支）及電監譯
    文表乙份附於上開刑案偵查卷宗可稽，況被告甲○○於94年
    3 月22日在台灣雲林地方法院檢察署接受訊問於亦坦承有參
    與上開竊車集團，知道車子是別人偷來，用二萬元買贓，再
    將車子交由糴坤霖解體，並從中賺取五千元差價等情，亦有
    該訊問筆錄附於該地檢署93年度偵字第4784號偵查卷可憑，
    再者，上開事實，亦先後經台灣彰化地方法院檢察署94年度
    偵字第2726號不起訴處分書以及臺灣台北地方法院95年度簡
    字第68號刑事判決認定在案，有上開不起訴處分書及刑事判
    決書影本各乙件在卷可考。是被告於本院最後言詞辯論時翻
    異前供，改稱：系爭休旅車非伊所竊取，伊亦無向原告丙○○恐嚇取財云云，顯不足採。
(三)、綜合上開直接、間接證據，可見被告係與其不知姓名之友人
    相互分工合作，共組竊盜、恐嚇取財、解體銷贓之犯罪集團
    ，由文哥向被告下訂單，被告再叫該集團成員阿超、阿明、
    阿猴、阿西等人下手竊車，被告另私下恐嚇索款，並以拆帳
    方式由賣共同被告乙○○設於泛亞銀行人頭戶之人去提領贓
    款（即俗稱車手），至竊得車輛則並未歸還被害人，而是另
    開到糴坤霖之工廠進行解體，是以原告等主張被告與不知姓
    名之友人共同以恐嚇及竊盜之行為侵害原告之財產權，應負
    民法共同侵權行為之損害賠償責任，堪可信為真實。
五、按因故意或過失，不法侵害他人之權利者，負損害賠償責任
    ；又數人共同不法侵害他人之權利者，連帶負損害賠償責任
    ，不能知其中孰為加害人者，亦同。民法第184條第1項前段
    、第185條第1項依序定有明文。而此規定之「共同」本包括
    主觀共同關聯即行為人間主觀上有意思聯絡在內，參看司法
    院 66年例變字第1號判例、最高法院67年度台上字第1737號
    判例「茍各行為人之過失行為，均為其所生損害之共同原因
    ，即所謂行為關聯共同，亦足成立共同侵權行為」中之「茍
    」、「亦足」之用語甚明。被告甲○○於本院最後言詞辯論
    期日審理時雖辯稱：「系爭休旅車非伊所竊取，伊亦無向原
    告丙○○恐嚇取財」，則縱如其所言，未曾實際參與行竊或
    勒索行為，惟其既與其他年籍姓名不詳，綽號為文哥、阿超
    、阿明、阿猴、阿西等數名男子，共組竊盜、恐嚇取財、解
    體銷贓之犯罪集團，已見前述，則渠等間主觀上已有意思聯
    絡，揆諸前揭規定，被告自應對該集團任一成員之行竊及勒
    索行為，連帶負損害賠償責任。
六、末查原告欣業公司所失竊之系爭車輛，係於 89年1月出廠之
    休旅車，購買價格90餘萬元，於93年3月失竊時車齡約4年，
    該同型號車款之中古車市場交易行情價格為498,000元，有
    交易價格表乙紙在卷可稽，且為被告所不爭，而原告丙○○
    確有將該被勒索之三萬元匯入同案被告乙○○設於泛亞銀行
    0000000000000之帳戶內乙節，亦有原告所提出之轉帳存摺
    影本乙份在卷可憑。從而原告等本於共同侵權行為損害賠償
    法律關係，請求被告應分別給付原告欣業公司498,000元，
    原告丙○○30,000元；又因回復原狀而應給付金錢者，自損
    害發生起，加給利息，民法第213條第2項定有明文，是原告
    請求自匯款之翌日即93年3月5日起至清償日止，按年息百分
    之 5計算之利息，亦於法有據，原告之請求為有理由，應予
    准許。。
七、兩造均陳明願供擔保，聲請准予宣告假執行及免為假執行之
    宣告，經核無不合，爰均酌定相當之擔保金額併宣告之。
八、結論：本件原告之訴有理由，依民事訴訟法第78條、第390
    條第2項、第392條第2項，判決如主文。
中    華    民    國    95    年    3     月    13    日
                  民事第二庭    法  官  康弼周
以上正本係照原本作成。
如對判決上訴，應於判決送達後20日內向本院提出上訴狀。
中    華    民    國    95    年    3     月    13    日
                                書記官  顏督訓


司法院資訊處製作；財團法人民間司法改革基金會備份。
